臺北高等行政法院判決　　　　　　　　　　　　　　九十二年度訴字第三二一七號
　　　　　　　　　　　　　　　.
　　原　　　告　范姜朝龍即巨盟土木包工業
　　被　　　告　財政部臺灣省北區國稅局
　　代　表　人　許虞哲（局長）住同右
　　送達代收人　甲○○
　　訴訟代理人　乙○○
右當事人間因營業稅事件，原告不服財政部中華民國九十二年五月十三日台財訴字第
○八九○○○五五六七號訴願決定，提起行政訴訟。本院判決如左：
　　主  文
原告之訴駁回。
訴訟費用由原告負擔。
　　事  實
壹、事實概要：
    緣原告范姜朝龍即巨盟土木包工業於民國（下同）八十二年至八十三年間借用嘉
    康營造有限公司（下稱嘉康公司）牌照承包楊梅鎮公所第五公墓納骨堂工程，金
    額計新臺幣（下同）一七、二二四、二三五元，漏開統一發票並漏報銷售額，案
    經法務部調查局北部地區機動工作組、被告財政部臺灣省北區國稅局及桃園縣稅
    捐稽徵處查獲，經審理違章成立，桃園縣稅捐稽徵處乃核定補徵營業稅八六一、
    二一一元。原告不服，申請復查，未獲變更，提起訴願，旋遭駁回，遂向本院提
    起行政訴訟。
貳、兩造聲明：
一、原告聲明求為判決：
(一)、訴願決定及原處分均撤銷。
(二)、訴訟費用由被告負擔。
二、被告聲明求為判決：
(一)、駁回原告之訴。
(二)、訴訟費用由原告負擔。
參、兩造之爭點：
一、原告主張之理由：
(一)、關於原告並無漏報銷售額部分：
１、查行為時營業稅法第五十一條第三款因未開立統一發票而漏報銷售額屬漏稅罰，
    稅捐稽徵法第四十四條未規定給與他人憑證屬行為罰，此項漏稅罰與行為罰其處
    罰之目的不同，處罰之要件亦異，前者係以有漏稅之事實為其處罰要件與後者則
    以有此行為即應處罰固非必為一事，有改制前行政法院八十四年度判字第一五七
    六號裁判要旨可參。準此，基於同一法律精神，營業稅法第四十三條第一項第五
    款漏開統一發票，致漏報銷售額者，應同屬漏稅罰，即亦須以漏稅之事實為其處
    罰要件，合先敘明。
２、經按「營業人有漏開統一發票者，主管稽徵機關得依照查得之資料，核定其銷售
    額及應納稅額並補徵之」固為行為時營業稅法第四十三條第一項第五款所明定。
    本件原告於八十二、八十三年間，雖因礙於建築法令之規定，而不得不借用牌照
    營照廠商承包楊梅鎮第五公墓興建納骨堂工程，但原告均依約定支付工程價款百
    分之五予出借牌照之營造廠商即嘉康公司，供申報稅款用，而嘉康公司亦開立統
    一發票充作進項憑證，且均已依法報繳營業稅，此可調取嘉康公司於該八十二、
    八十三年度之報稅資料核對即明。而原告前揭行為並無逃漏稅捐之事實及刑責，
    更經原告所涉刑事案件之判決認定屬實，此亦有臺灣高等法院刑事判決書可稽。
    故被告認原告有漏報銷售額致應依營業稅法第四十三條第一項第五款規定補徵營
    業稅，不無誤會。
３、承前所述，原告就一切銷貨行為，既已皆委由嘉康公司開立發票請款，且確亦已
    支付約定之工程價款，供嘉康公司申報稅款用，設仍謂原告有漏稅情事，不啻對
    原告「一稅兩課」，除有違稅賦實質公平之精神外，更與上開改制前行政法院裁
    判所示「營業稅法第四十三條第一項第五款之漏開統一發票，致漏報銷售額，係
    以有漏稅之事實為其處罰要件」之旨趣及法律精神不符。被告之裁罰認定，自有
    未洽。迺原訴願決定機關同拘泥於形式上之稅賦公平，徒以稅賦名義人不同，遂
    認定原告逃漏稅，而恁置原告已依營業所得完納稅捐之事實不問，遞予維持被告
    之裁罰處分，同有未合。
(二)．關於本件已逾五年核課期間部分：
１、依財政部八十四年五月二十三日台財稅第八四一六二四九四七號函釋營業人取得
    出借牌照之營造廠所開發票申報進項扣抵案件，若出借牌照之營造廠商已依法報
    繳營業稅者，免按（舊）營業稅法第五十一條第五款規定處罰，即不依「虛報進
    項稅額」之規定處罰，則既不認「虛報進項稅額」，自難認係以不正當之方法逃
    漏其營業稅，且國家之營業稅收亦無減少，則其核課期間依稅捐稽徵法第二十一
    條第一項第一款規定，應為五年。
２、本件退萬步言，縱認依被告之認定，原告應補徵本件營業稅。惟徵諸首開財政部
    八十四年五月二十三日台財稅字第八四一六二四九四七號函示，本件補徵營業稅
    之核課期間亦僅五年。而觀之前揭臺灣高等法院刑事判決附表八，即嘉康公司所
    開立充作進項憑證之統一發票一覽表，其上開立發票之時間分別為八十二年八月
    三十日、八十二年十一月五日、八十二年十二月二十日、八十三年二月四日、八
    十三年四月二十五日、八十三年六月二十五日及八十三年八月四日，則核課期間
    應陸續於八十七年八月二十九日、八十七年十一月四日、八十七年十二月十九日
    、八十八年二月三日、八十八年四月二十四日、八十八年六月二十四日及八十八
    年八月三日屆滿，但被告卻遲至八十八年九月二十日始裁罰，應已逾五年核課期
    間，原告依法自得拒絕繳納。是被告所為補繳營業稅之處分，實無理由。
二、被告主張之理由：
(一)、原告於八十二年至八十三年間借用嘉康公司牌照承包楊梅鎮第五公墓納骨堂工程
    ，漏開統一發票致漏報銷售額，為不爭之事實。依首揭營業稅法第一條及第二條
    ，原告自為本案營業稅之納稅義務人。又其應繳納之營業稅為公法上之義務，除
    法律另有規定外，不得以他人名義為之，亦即非可由當事人約定，變更其對於國
    家應履行之義務。桃園縣稅捐稽徵處依法對原告補徵營業稅並無違反依法課稅原
    則。至於原告依約定支付工程價款百分之五予嘉康公司，供申報稅款用，而嘉康
    公司亦均有依法開立發票及完納稅捐部分，依首揭財政部八十八年四月二十二日
    台財稅第八八一九○九一九七號函釋，如經稽徵機關查明嘉康公司有溢繳營業稅
    ，准予核實退還，並未造成其訴稱一稅兩課之情形。稽徵機關本有權責核實課稅
    ，在課稅要件與犯罪要件未必一致情形下，並無須以法院判決認定之事實，作為
    稅捐核課之唯一依據。此外，行政法院八十四年度判字第一五七六號判決，係就
    行為罰及漏稅罰須否併罰所為之論述，與本件尚無關聯，原告所訴，核無足採。
(二)、至原告訴稱本件補徵營業稅款，已逾核課期間乙節，查「稅捐之核課期間，依左
    列規定：‥‥三、未於規定期間內申報，或故意以詐欺或其他不正當方法逃漏稅
    捐者；其核課期間為七年。」為稅捐稽徵法第二十一條第一項第三款所明定；本
    件原告未依規定開立統一發票，而以嘉康公司所開立不實統一發票予楊梅鎮公所
    並請領工程款，核有故意以詐欺及不正當方法逃漏稅捐情事，依上開稅捐稽徵法
    規定核課期間為七年。第查嘉康公司所開立充作進項憑證之統一發票，其開立發
    票之時間分別為八十二年八月卅日、八十二年十一月五日、八十二年十二月二十
    日、八十三年二月四日、八十三年四月二十五日、八十三年六月廿五日及八十三
    年八月四日，桃園縣稅捐稽徵處於八十八年十一月二十日（處分書及繳款書送達
    日）開始核課，並未逾核課期間，原告所訴各節，核無足採，本件原處分請予維
    持。
　　理  由
一、「在中華民國境內銷售貨物或勞務及進口貨物，均應依本法規定課徵營業稅。」
    」「營業稅之納稅義務人如左：一、銷售貨物或勞務之營業人。．．．」「營業
    人銷售貨物或勞務，應依本法營業人開立銷售憑證時限表規定之時限，開立統一
    發票交付買受人。」「營業人除本法另有規定外，不論有無銷售額，應以每二月
    為一期，於次期開始十五日內，填具規定格式之申報書，．．．向主管稽徵機關
    申報銷售額、應納或溢付營業稅額。」及「營業人有左列情形之一者，主管稽徵
    機關得依查得之資料，核定其銷售額及應納稅額並補徵之：一、．．．四、短報
    、漏報銷售額者。」分別為行為時營業稅法（以下簡稱營業稅法）第一條、第二
    條、第三十二條第一項、第三十五條第一項及第四十三條第一項第四款所明定。
    次按「主旨：營造廠商未實際從事承攬工程，將營造業登記證提供他人投標承攬
    工程，或代他人在建築申請書上蓋章表示承建，並代他人開立統一發票之不法行
    為，除涉嫌幫助他人逃漏稅破壞稅制外，亦影響工程品質及社會安全，應分別情
    節依法嚴予查處，以杜弊端。說明：二、凡從事承攬工程，對外營業收取報酬之
    行為，應於開始營業前申請營業登記，並繳納稅捐。違反規定者，應依營業稅法
    第四十五條、第五十一條、稅捐稽徵法第四十四條及所得稅法第一○四、一一○
    條，追繳稅款，並處以罰鍰。借用他人營造業登記證從事承攬工程，並以該未實
    際承攬工程之營業人開立統一發票作為領款之憑證者，並應依稅捐稽徵法第四十
    一條之規定，以不正當方法逃漏稅捐移送司法機關偵辦其刑責。三、營造廠商未
    實際承攬工程，將其營業登記證或營造業登記證提供他人使用，投標承攬工程，
    或代他人在建築申請書上蓋章表示承建，並代他人開立統一發票交付使用領款等
    不實之行為，係屬從事不實之銷售，除應將查證事實之有關資料，移送實際承攬
    之業者所屬主管稽徵機關，依說明二查處，及敘情檢附有關資料專案函請建管單
    位，依照營造業管理規則第三十一條第三款之規定撤銷其營造業登記證外，該營
    造廠商已涉嫌幫助他人以不正當方法逃漏稅，應依稅捐稽徵法第四十三條規定移
    送司法機關偵辮其刑責。．．．」及「關於營造廠商未實際承攬工程，將該營造
    業登記證提供他人投標承攬工程，或代他人在建築申請書上蓋章表示承建，並代
    他人開立統一發票之案件，該營造廠商除仍依財政部七十九年台財稅第七八○四
    五八四六一號函釋說明三規定辦理外，稽徵機關如查明並認定其有上開行為，且
    因此溢繳營業稅者，准予核實退還。」亦分別經財政部七十九年八月三十日台財
    稅第七八○四五八四六一號函及八十八年四月二十二日台財稅第八八一九○九一
    九七號函釋在案。
二、本件原告於八十二年至八十三年間借用嘉康公司牌照承包楊梅鎮公所第五公墓納
    骨堂工程，金額計一七、二二四、二三五元，漏開統一發票致漏報銷售額，涉嫌
    違反營業稅法第三十二條、第三十五條及稅捐稽徵法第四十四條規定，案經法務
    部調查局北部地區機動工作組、財政部台灣省北區國稅局及原處分機關查獲，並
    由原處分機關審理違章成立，乃核定補徵營業稅八六一、二一一元，自無不合。
三、原告不服，循序提起本件行政訴訟，主張：原告雖於八十二年至八十三年問借用
    嘉康公司牌照承包楊梅鎮第五公墓納骨堂工程，然均依約定支附工程價款百分之
    五予嘉康公司，供申報稅款用，而嘉康公司亦均有依法開立發票及完納稅捐，原
    告並無逃漏稅捐之事實及刑責，亦經所涉及刑事判決認定屬實，設仍謂有漏稅情
    事，不啻對其一稅兩課，除有違賦稅實質課稅之精神外，亦與行政法院八十四年
    度判字第一五七六號判決所示「營業稅法第五十一條第三款之漏報銷售額，係以
    漏稅事實為其處罰要件」之旨趣不符。縱認依被告之認定，原告應補徵本件營業
    稅。惟徵諸首開財政部八十四年五月二十三日台財稅字第八四一六二四九四七號
    函示，本件補徵營業稅已逾五年核課期間，原告自得拒絕繳納云云。
四、本院判斷如下：
(一)、原告於八十二年至八十三年間借用嘉康公司牌照承包楊梅鎮第五公墓納骨堂工程
    ，漏開統一發票致漏報銷售額，為不爭之事實。依首揭營業稅法第一條及第二條
    ，原告自為本案營業稅之納稅義務人。又原告應繳納之營業稅為公法上之義務，
    除法律另有規定外，不得以他人名義為之，亦即非可由當事人約定，變更其對於
    國家應履行之義務。原處分機關依法對原告補徵營業稅並無違反依法課稅原則。
    至於原告依約定支付工程價款百分之五予嘉康公司，供申報稅款用，而嘉康公司
    亦均有依法開立發票及完納稅捐部分，依首揭財政部八十八年四月二十二日台財
    稅第八八一九○九一九七號函示，如經稽徵機關查明嘉康公司有溢繳營業稅，准
    予核實退還，並未造成其訴稱一稅兩課之情形。稽徵機關本有權責核實課稅，在
    課稅要件與犯罪要件未必一致情形下，並無須以法院判決認定之事實，作為稅捐
    核課之唯一依據。此外，行政法院八十四年度判字第一五七六號判決，係就行為
    罰及漏稅罰須否併罰所為之論述，與本件尚無關聯，原告主張，核無足採。
(二)、至原告另主張本件補徵營業稅款，已逾核課期間云云，惟查「稅捐之核課期間，
    依左列規定：‥‥三、未於規定期間內申報，或故意以詐欺或其他不正當方法逃
    漏稅捐者；其核課期間為七年。」為稅捐稽徵法第二十一條第一項第三款所明定
    ；本件原告未依規定開立統一發票，而以嘉康公司所開立不實統一發票予楊梅鎮
    公所並請領工程款，核有故意以詐欺及不正當方法逃漏稅捐情事，依上開稅捐稽
    徵法規定核課期間為七年。第查嘉康公司所開立充作進項憑證之統一發票，其開
    立發票之時間分別為八十二年八月卅日、八十二年十一月五日、八十二年十二月
    二十日、八十三年二月四日、八十三年四月二十五日、八十三年六月廿五日及八
    十三年八月四日，桃園縣稅捐稽徵處於八十八年十一月二十日（處分書及繳款書
    送達日）開始核課，並未逾核課期間，原告本項主張，亦不可採。
五、從而，原處分依首揭規定，補徵營業稅八六一、二一一元，並無不合。訴願決定
    遞予駁回，亦無違誤，均應予維持。本件原告之訴為無理由，應予駁回。
據上論結，本件原告之訴為無理由，爰依行政訴訟法第九十八條第三項前段，判決如
主文。
中　　華　　民　　國　　九十三　　　年　　　十一　　月　　　二十六　　日
                 臺 北 高 等 行 政 法 院   第 五 庭
                                審 判 長 法  官　張瓊文
                                         法  官　帥嘉寶
                                         法  官　劉介中
右為正本係照原本作成。
如不服本判決，應於送達後二十日內，向本院提出上訴狀並表明上訴理由，如於本判
決宣示後送達前提起上訴者，應於判決送達後二十日內補提上訴理由書（須按他造人
數附繕本）。
中　　華　　民　　國　　九十三　　　年　　　十一　　月　　　二十六　　日
  　                                      書記官 黃明和
